【裁判字號】    97,交簡上,172
【裁判日期】    980422
【裁判案由】    公共危險
【裁判全文】
臺灣臺南地方法院刑事判決           97年度交簡上字第172號
上  訴  人  甲○○
即  被  告
                    之1
上列上訴人因公共危險案件，不服本院中華民國97年10月17日97
度交簡字第1787號第一審簡易判決（聲請簡易處刑案號：97年度
偵字第8907號），提起上訴，本院管轄之第二審合議庭判決如下
：
    主  文
上訴駁回。
    事  實
一、甲○○曾於民國90年間因公共危險（酒後駕車）案件，經本
    院判處罰金銀元25,000元確定，並於同年10月22日執行完畢
    ；猶不知戒除酒後駕車惡習，復於97年6月6日下午6時許，
    在臺南市體育場附近某處飲用米酒後，已達不能安全駕駛動
    力交通工具之程度，仍於同日晚間7時30分許，騎車牌號碼
    KFJ -106號重型機車返家，之後旋即騎車前往臺南市大東夜
    市，於同日晚間11時10分許，途經臺南市○○路與崇明路交
    岔路口時，經警員攔檢後，對甲○○實施呼氣酒精濃度檢測
    ，發現其酒後呼氣酒精濃度高達每公升0．62毫克，始查知
    上情。
二、案經臺南市警察局第一分局報告臺灣臺南地方法院檢察署偵
    查聲請簡易判決處刑。
    理  由
壹、程序部分－證據能力之說明：
    被告甲○○於本院行準備程序時，主張公訴檢察官所提出之
    其於警詢之筆錄內容與所述不符，陳稱：伊警詢時是跟警察
    說伊沒有錢喝酒，筆錄中關於「大約一個半小時（19時30分
    許）結束，結束後我便回家，我一看家裡沒人，便又獨自駕
    駛機車沿林森路至大東夜市，行經崇明林森路口」部分，是
    警察自己講的云云。然查，員警於製作警詢筆錄時，詢問被
    告何時、何地喝酒，酒後之行向為何等問題時，被告回稱「
    黃昏大概6、7點」、「在體育場邊」、「喝完就回家啦」、
    「（回到家？）沒人；沿著林森路就往大東夜市」等語，此
    經本院於98年3月17日勘驗被告警詢錄音查明屬實，有是日
    勘驗筆錄在卷可稽（見本院卷第62、63頁），被告前開辯稱
    顯與事實不符，要難採信。又按被告之自白非出於強暴、脅
    迫、利誘、詐欺、疲勞訊問、違法羈押或其他不正之方法，
    且與事實相符者，得為證據。刑事訴訟法第156條第1項定有
    明文。被告於本院勘驗上開警詢筆錄當日自承其製作警詢筆
    錄時，員警並未對其施用強暴脅迫手段（本院卷第65頁），
    是被告警詢之陳述係出於其自由意思所為，具有任意性，且
    筆錄之記載亦與被告之陳述相符，應具有證據能力。
貳、實體部分：
  一、訊據被告甲○○矢口否認有何公共危險犯行，辯稱：伊在
      「鼎林天下」社區當管理員，97年6月6日當天晚上7時才
      下班，不可能在當天黃昏6、7點左右酒後騎車；當天員警
      對伊實施酒測2次云云。
  二、經查，被告甲○○於97年6月6日晚間11時10分許，騎駛車
      牌號碼KFJ-106號重型機車，在臺南市○○路與崇明路交
      岔路口為警攔檢後，對其實施呼氣酒精濃度檢測結果為呼
      氣酒精濃度每公升0．62毫克等情，業據被告於警詢時供
      承在卷（見警詢筆錄【警卷第2、3頁】，並有本院勘驗筆
      錄【本院卷第54、第62至64頁】），呼氣酒精濃度測試單
      1紙（警卷第5頁）、臺南市警察局第一分局查獲違反刑法
      第一百八十五條之三案件測試觀察紀錄表（警卷第4頁）
      等文件在卷可稽，是此部分之事實堪以認定。
  三、被告甲○○雖否認於97年6月6日有在臺南市體育場附近某
      處飲用米酒之事實，然查：
    （一）被告於警詢時即坦承有酒後駕車之事實，並供稱係大
          約在97年6月6日下午約6、7點許，但實際時間不能確
          認，在臺南市體育場邊喝了2杯米酒後，先行駕駛車
          牌號碼KFJ-106號重型機車返家，因見家中沒人，乃
          復騎上開機車沿著臺南市○○路行駛，欲前往臺南市
          大東夜市，即遭警攔檢等語（見警卷第2、3頁；本院
          卷第62至64頁），而被告於本院準備程序進行中復供
          陳其於警詢之陳述係出於自由意思所為，並未遭警脅
          迫（本院卷第65頁）。是被告於警詢時即自白有酒後
          駕車之行為，其遽於本院翻異前詞，殊難遽信。
    （二）況被告於前述時、地為警攔檢，經以對其實施呼氣酒
          精濃度檢測結果為呼氣酒精濃度每公升0．62毫克等
          情，有呼氣酒精濃度測試單1紙在卷可憑（警卷第5頁
          ）；而執勤警員所使用之吐氣酒精濃度測試儀器，係
          經過經濟部標準檢驗局檢驗合格之科學儀器，此為法
          院受理酒後駕車之公共危險案件，職務上所知悉之事
          項，故本件執勤警員所用吐氣酒精濃度測試儀器之測
          試結果準確性，應無庸置疑。基此，本件執勤警員於
          攔查後，直接對於被告進行吐氣酒精濃度測試之數值
          ，應堪採信。
    （三）再查，證人即當日對被告實施酒測之員警丙○○於本
          院審理時具結證稱：伊於97年6月6日晚上10時到隔天
          凌晨1時在臺南市○○路與崇明路交岔路口執行攔檢
          勤務，於當日晚間11時10分在林森路地下道攔檢處有
          查獲被告甲○○酒後駕車，現場測試呼氣酒精濃度達
          每公升0．62毫克，共只進行1次酒測。從查獲被告後
          ，到製作警詢筆錄這段時間之中，被告並沒有主張他
          沒有喝酒，而且被告臉紅紅的，身上還有酒氣。當天
          有酒測值有超過每公升0.55毫克的人只有被告甲○○
          。當天測試的時候，對受測對象實施酒測時，機器沒
          有問題等語（本院卷第71至74頁）。而員警係依法執
          行交通勤務，且其與被告素不相識，並無設詞誣陷被
          告之理，其證詞應堪採信。
    （四）被告雖提出其任職「鼎林天下」社區管理員之工作日
          誌，欲證明其於當日是晚上7時才下班，故不可能於
          當日黃昏6、7時許在臺南市體育場附近某飲用米酒、
          騎機車云云，然查，被告確曾於警詢時自白其酒後駕
          車之犯行，經員警對其實施呼氣酒精濃度檢測結果為
          呼氣酒精濃度每公升0．62毫克等情，已如前述，其
          此部分之辯解，已難採信。縱如其所言，其確於當日
          在「鼎林天下」擔任社區管理員，並於是日晚間7時
          許才下班，然員警係於同日晚間11時10分許，始對被
          告實施呼氣酒精濃度檢測，則被告於下班後至為警攔
          查前，有數小時時間，足供其飲用酒類，故尚難依被
          告所提出之上開工作日誌，即據為有利被告認定之依
          據。
    （五）綜上，被告甲○○於前述時、地，確有飲酒後吐氣所
          含酒精濃度為每公升0.62毫克，竟仍騎重型機車於道
          路上行駛之行為，足堪認定。按刑法酒醉駕車條款為
          抽象危險犯之規定，此種危險係伴隨著行為的出現而
          成立，只需有此種行為出現，危險即視為存在。人類
          在喝酒過後，對駕駛車輛有兩項很重要的影響：其一
          為視覺能力變差。一般人在平常狀態下視覺角度約為
          180度，酒後視覺角度將會縮小，飲酒量愈大愈無法
          看清旁邊景物。此外，亦可能抓不準目標，看不清楚
          車道線，對光的適應也變差；其二為運動反射神經遲
          鈍，駕駛人以為提起腳來要踩煞車，其實反應時間已
          變慢，以正常時速60公里之車輛為例，其反應每慢一
          秒，反應距離即劇縮16.67公尺。實證研究結果，在
          呼氣酒精濃度達0.55mg/L以上時，行為人平衡感與判
          斷力障礙度升高，肇事比例比未飲酒時高10倍（參閱
          蔡中志著「酒精與交通安全研討」，資料來源藍三印
          （編譯），道路交通心理學，中央警察大學，1996，
          第286頁、趙哲明，車禍與酒醉駕車，88年車輛行車
          事故研討會論文集，台灣省政府交通處，1999、臺北
          榮民總醫院88年8月5日（88）北總內字第26868號函
          附件二）。當駕駛人血液中酒精濃度達到0.05％（呼
          氣酒精濃度達0.25mg/L）或以上時，就會持續削弱駕
          駛人在轉動眼球、抵受強光、觀察事物、操縱車輛和
          分析訊息方面的能力，令其反應減慢，其他方面的精
          神運動能力也受到影響（參閱美國國家酗酒及酒精中
          毒研究所1996年1月第31PH362號）。參諸前開實酒後
          對人類駕駛行為影響之客觀研究結果，本件被告飲酒
          後吐氣酒精濃度高達每公升0.62毫克，其注意力、控
          制力及反應能力均顯然減低，應已達不能安全駕駛動
          力交通工具之程度。
  四、綜上所述，被告甲○○前開所辯，尚不足採。本件事證明
      確，被告服用酒類不能安全駕駛動力交通工具而駕駛犯行
      ，洵堪認定，應予依法論科。
  五、核被告甲○○所為係犯刑法第185條之3之服用酒類不能安
      全駕駛動力交通工具而駕駛罪。原審於審酌一切證據後，
      認被告罪證明確，援引刑事訴訟法第449條第1項前段、第
      454條第2項，刑法第185條之3、第41條第1項前段，刑法
      施行法第1條之1，逕以簡易判決判處被告拘役59日，並諭
      知易科罰金之折算標準，認事用法均無違誤，量刑亦屬妥
      適。被告上訴意旨，指摘原審誤認事實，自非可採，其上
      訴為無理由，應予駁回。
據上論斷，應依刑事訴訟法第455條之1第1項、第3項、第368條
，判決如主文。
本案經檢察官乙○○到庭執行職務。
中    華    民    國    98    年    4     月    22    日
                  刑事第十二庭  審判長法  官  卓穎毓
                                      法  官  魏玉英
                                      法  官  莊玉熙
以上正本證明與原本無異。
本判決不得上訴。
                                      書記官  余富誠
中    華    民    國    98    年    4     月    23    日
附錄本案論罪科刑法條全文：
刑法第185條之3
服用毒品、麻醉藥品、酒類或其他相類之物，不能安全駕駛動力
交通工具而駕駛者，處一年以下有期徒刑、拘役或科或併科十五
萬元以下罰金。


司法院資訊處製作；財團法人民間司法改革基金會備份。
